臺灣嘉義地方法院民事裁定　　　　　　100年度家聲字第109號
聲　請　人　蔡永秋
聲　請　人　李佳芸
聲　請　人　李培瑜
聲　請　人　李柏呈
關　係　人　蔡孟燕
上列當事人間聲請選任特別代理人事件，本院裁定如下：
    主  文
選任蔡孟燕（民國○○年○○月○○日生，身分證統一編號：Ｚ0000000
00號）為未成年人李佳芸（民國○○年○○月○○日生，身分證統一編
號：Ｚ000000000號）、李培瑜（民國○○年○○月○○日生，身分證統
一編號：Ｚ000000000號）、李柏呈（民國○○年○○月○○日生，身分
證統一編號：Ｚ000000000號）於辦理被繼承人李宗員之遺產繼承
、處分及協議分割登記等事項而與法定代理人蔡永秋之利益相反
時之特別代理人。
聲請程序費用由聲請人負擔。
    理  由
一、本件聲請意旨略以：聲請人蔡永秋係未成年人李佳芸、李培
    瑜、李柏呈之母親，因未成年人李佳芸、李培瑜、李柏呈之
    父親李宗員於民國100 年05月09日死亡，死亡時遺有財產，
    於協議辦理分割繼承相關事宜時，聲請人與未成年人李佳芸
    、李培瑜、李柏呈之利益相反，依法不得代理。為此，爰依
    民法第1086條第2 項規定，聲請為未成年人李佳芸、李培瑜
    、李柏呈選任其外祖父蔡孟燕為特別代理人，以利日後代為
    處理事務等語。
二、按民法第106 條規定：「代理人非經本人之許諾，不得為本
    人與自己之法律行為，亦不得既為第三人之代理人，而為本
    人與第三人之法律行為。但其法律行為，係專履行債務者，
    不在此限。」；次按，民法第1086條第1 項規定：「父母為
    其未成年子女之法定代理人。」、第1089條第1 項規定：「
    對於未成年子女之權利義務，除法律另有規定外，由父母共
    同行使或負擔之。父母之一方不能行使權利時，由他方行使
    之。父母不能共同負擔義務時，由有能力者負擔之。」；又
    按，父母之行為與未成年子女之利益相反，依法不得代理時
    ，法院得依父母、未成年子女、主管機關、社會福利機構或
    其他利害關係人之聲請或依職權，為子女選任特別代理人，
    民法第1086條第2 項亦定有明文。
三、經查，聲請人前揭主張，業據提出聲請人蔡永秋及未成年人
    李佳芸、李培瑜、李柏呈與被繼承人李宗員、關係人蔡孟燕
    之戶籍謄本、親屬會議記錄等資料佐參，核與聲請人之所述
    相符，堪認屬實。本院審酌關係人蔡孟燕係未成年人李佳芸
    、李培瑜、李柏呈之外祖父，亦無不適或不宜擔任未成年人
    代理人之原因，堪認於辦理被繼承人李宗員之遺產繼承、處
    分及協議分割登記等事項而與法定代理人蔡永秋之利益相反
    時，由蔡孟燕擔任未成年人李佳芸、李培瑜、李柏呈之特別
    代理人，對於未成年人李佳芸、李培瑜、李柏呈之權益，應
    可善盡保護之責任。因此，本件聲請，屬有理由，應予准許
    。
四、依非訟事件法第21條第1 項、第24條第1 項，裁定如主文。
中    華    民    國  100     年    10    月    31    日
                  家事庭法  官  呂仲玉
以上正本係照原本作成。
如不服本裁定，應於送達後10日內向本院提出抗告狀，並繳納抗
告費新台幣1,000元。
中    華    民    國    100   年    10    月    31    日
                        書記官  駱大勝